臺灣彰化地方法院刑事判決　　　　　　　100年度訴字第641號
公　訴　人　臺灣彰化地方法院檢察署檢察官
被　　　告　張品洋
指定辯護人　陳呈雲律師
上列被告因偽造有價證券等案件，經檢察官提起公訴（100年度
偵字第3243號），本院判決如下：
    主  文
張品洋竊盜，處有期徒刑貳月；又竊盜，處有期徒刑參月；又意
圖供行使之用，而偽造有價證券，處有期徒刑壹年陸月，如附表
所示之偽造支票壹張、偽造之「程慶忠」印章壹枚均沒收。應執
行有期徒刑壹年拾月，緩刑肆年，於緩刑期間付保護管束，並向
指定之公益團體、地方自治團體或社區提供壹佰小時之義務勞務
，如附表所示之偽造支票壹張、偽造之「程慶忠」印章壹枚均沒
收。
    犯罪事實
一、張品洋係址設彰化縣彰化市○○路○ 段360 巷38號之邵澤實
    業有限公司（下稱邵澤公司）員工，緣其於民國99年12月14
    日下午2 時許，在址設同市○○路○ 段67號之高達汽車股份
    有限公司（下稱高達公司），以新臺幣（下同）110 萬元之
    代價，購買馬自達6 系列黑色2500CC型號自用小客車1 臺，
    當場交付訂金1 萬元，因無力支付109 萬元餘款，即基於為
    自己不法所有之竊盜犯意，於同年月18日下午5 時30分許，
    先佯裝下班離開公司，實則藏匿於邵澤公司洗手間內（無故
    隱匿他人建築物內之部分未據告訴），迨該公司人員均離去
    後，即走出洗手間，進入邵澤公司辦公室內，徒手打開該辦
    公室抽屜內牛皮紙袋，竊取邵澤公司負責人程慶忠之妻謝柏
    秀放置其內之現金22000 元得手，即自公司前門離開；嗣張
    品洋思及離開時未將公司前門上鎖，恐其竊盜犯行為人察覺
    ，乃於翌日（19日）凌晨1 時許，返回上址邵澤公司（無故
    入侵他人建築物部分未經告訴）辦公室，並另基於為自己不
    法所有之竊盜犯意，徒手打開該辦公室之未上鎖抽屜內牛皮
    紙袋，竊取其內支票簿中之空白支票2 張（帳戶：邵澤實業
    有限公司、帳號：000000000000、付款人：臺中商業銀行大
    竹分行、票號：DCA0000000、DCA0000000號）得手，即將前
    開公司前門上鎖並自公司電動鐵門離開。張品洋竊得前開支
    票後，即基於意圖供行使之用而偽造有價證券之犯意，先於
    同年月19日下午6 時許，在駕車返家途中之彰化縣彰化市○
    ○路旁，在其向不知情之姊借用車牌號碼3W-6639 號自小客
    車上，未經支票所有人邵澤公司之授權，即在附表所示之票
    號DCA0000000號空白支票發票人欄偽簽「程慶忠」之署名、
    填載票面金額為109 萬元、發票日期為99年12月20日等必要
    記載事項；復於同年月20日下午6 時許，前往位於同縣市○
    ○路上之某不詳刻印店，委託不知情之成年男性店員偽刻「
    程慶忠」印章1 枚，並以該印章在前開偽造之支票發票人欄
    上蓋印，以為該支票係由「程慶忠」簽發之用意證明，足以
    生損害於程慶忠及該支票之正確性，旋於同日（20日）下午
    7 時許，持前開偽造之支票前往上址高達公司，將該紙支票
    交付予該公司業務員黃盈真以為購買汽車之價金，竊得之票
    號DCA0000000號空白支票1 張則由張品洋於竊得前開支票後
    之某不詳時間，予以撕毀並丟棄在彰化縣彰化市彰化火車站
    附近垃圾桶內，另現金22000 元則供其日常生活娛樂花用殆
    盡。嗣經高達公司將前開支票存入其往來之彰化商業銀行南
    屯分行帳戶（帳號：000000000000000 號）後，經臺中商業
    銀行大竹分行發現該支票存款帳戶之存款不足及印鑑不符後
    ，經該分行承辦人員於99年12月23日上午10時許電話詢問謝
    柏秀，並由謝柏秀清點其前開支票簿後，始發現有支票失竊
    ，張品洋則於同日下午3 時許向謝柏秀坦承上情後，謝柏秀
    始悉另有前開現金失竊之情事，復經報警究辦後，查獲上情
    ，並在張品洋位於彰化縣彰化市○○路○ 段355 號住處扣得
    前開偽刻之「程慶忠」印章1 枚。
二、案經謝柏秀訴由彰化縣警察局彰化分局報請臺灣彰化地方法
    院檢察署檢察官偵查起訴。
    理  由
壹、證據能力部分
一、查被告張品洋於警詢、偵查中及本院審理時所為之自白，並
    無出於強暴、脅迫、利誘、詐欺、疲勞訊問、違法羈押或其
    他不正之方法，亦非違反法定障礙事由經過期間不得訊問或
    告知義務之規定而為，依刑事訴訟法第156 條第1 項、第
    158 條之2 規定，應認均有證據能力。
二、次按被告以外之人於審判外之陳述，雖不符刑事訴訟法第
    159 條之1 至第159 條之4 之規定，然經當事人於審判程序
    同意作為證據，法院審酌該言詞陳述作成時之情況，認為適
    當者，亦得為證據；當事人、代理人或辯護人於法院調查證
    據時，知有刑事訴訟法第159 條第1 項不得為證據之情形，
    而未於言詞辯論終結前聲明異議者，視為有前項之同意，刑
    事訴訟法第159 條之5 定有明文。核其立法意旨，在於傳聞
    證據未經當事人之反對詰問予以核實，原則上先予排除。惟
    若當事人已放棄反對詰問權，於審判程序中表明同意該等傳
    聞證據可作為證據；或於言詞辯論終結前未聲明異議，基於
    尊重當事人對傳聞證據之處分權，暨證據資料愈豐富，愈有
    助於真實發見之理念，且強化言詞辯論主義，使訴訟程序得
    以順暢進行，上開傳聞證據亦均具有證據能力。查本案後述
    所採為判決基礎之被告以外之人於審判外之言詞或書面陳述
    ，固屬傳聞證據，惟公訴人、被告及其辯護人均不爭執其證
    據能力，本院復審酌上證據資料製作時之情況，尚無違法不
    當及證明力明顯過低之瑕疵，亦認為以之作為證據應屬適當
    ，故揆諸前開規定，該等審判外之陳述及文書資料均有證據
    能力。
三、卷附偽造如附表所示之支票影本等非供述證據，並無傳聞法
    則之適用，與本案待證事實具有關連性，且無證據證明係違
    法取得或製作之物，自得採為證據。
貳、實體部分
一、上揭犯罪事實，業據被告張品洋於警詢、偵查中及本院審理
    時均坦承不諱（見偵查卷第4 至6 頁、第37至38頁、本院卷
    第16、34頁），核與證人即告訴人謝柏秀警詢中之證述情節
    （見偵查卷第7 至10頁）、證人即被害公司負責人程慶忠於
    警詢中之證述情節（見偵查卷第11頁）、證人黃盈真於警詢
    中之證述情節（見偵查卷第12至13頁）均大致相符，並有高
    達公司汽車買賣契約書、臺灣票據交換所臺中市分所台票中
    字第B100006 號函所附臺灣票據交換所退票理由單、附表所
    示支票正反面影本、遺失票據申報書、彰化縣警察局彰化分
    局受理刑事案件報案三聯單、扣押筆錄、扣押物品目錄表、
    扣押物品收據各1 份、偵查照片6 張在卷足憑（見偵查卷第
    16 頁 、第19至30頁），此外，復有偽刻之「程慶忠」印章
    1 枚扣案可資佐證，足認被告之自白與事實相符，堪可採為
    論罪科刑之依據。綜上所述，本案事證明確，被告竊盜及偽
    造有價證券犯行均洵堪認定，應予依法論科。
二、按銀行支票，係以券面載明金額而欲實行其金額之權利，必
    須占有該支票，且該支票得自由轉讓，具有流通之性質，自
    係有價證券之一種，其以他人空白支票偽填內容而資行使者
    ，即屬偽造有價證券，刑法上關於偽造有價證券，既有特別
    規定，即不容視為普通私文書；又偽造有價證券而復持以行
    使，其行使行為吸收於偽造行為之中，祇應論以偽造罪，且
    有價證券內所蓋之印文，為構成證券之一部，所刻之印章，
    為偽造之階段行為，均應包括於偽造罪之內，自不生牽連或
    想像競合之問題（最高法院31年上字第88號判例參照）；再
    行使偽造有價證券以使人交付財物，如果所交付者即係該證
    券本身之價值，則其詐欺取財仍屬行使偽券之行為，不另成
    立詐欺罪名（最高法院25年上字第1814號、31年上字第1918
    號判例參照）。是核被告張品洋所為，分別係犯刑法第320
    條第1 項之竊盜罪、同法第201 條第1 項之偽造有價證券罪
    。被告偽造「程慶忠」之印章並持以蓋用在附表所示之支票
    上而偽造有價證券，其偽造印章、偽造印文之行為，為其偽
    造有價證券之階段行為；又其偽造有價證券後進而行使，該
    行使偽造有價證券之低度行為為其偽造有價證券之高度行為
    所吸收，均不另論罪。另被告偽造有價證券後持向高達公司
    支付購車款項，本含有詐欺性質，不另成立詐欺罪名。被告
    利用不知情之刻章店成年男性店員偽造「程慶忠」之印章，
    為間接正犯；其所犯上開2 次竊盜犯行、1 次偽造有價證券
    犯行3 罪間，犯意各別，行為互殊，應予分論併罰。被告為
    前揭竊盜地點之邵澤公司辦公室，於夜間並無人居住，有現
    場照片2 張可參（見偵查卷第22頁），係屬無人居住之建築
    物，又被告係以步行方式啟門入室，而無何「毀壞」、「踰
    越」而進入該辦公室之情，與毀越門扇之要件尚屬有間，從
    而被告張品洋之自不該當加重竊盜罪之要件，併此敘明。
三、再按犯罪之情狀顯可憫恕，認科以最低刑度仍嫌過重者，得
    酌量減輕其刑，刑法第59條定有明文。所謂「顯可憫恕」，
    係指被告之犯行有情輕法重之情，客觀上足以引起一般人同
    情，處以法定最低刑度仍失之過苛，尚堪憫恕之情形而言。
    查被告所犯刑法第201 條第1 項偽造有價證券罪之法定最低
    本刑為有期徒刑3 年，考其立法意旨在維護市場秩序，保障
    交易信用，而被告為支付購車價金，一時失慮，竊取並擅自
    冒用程慶忠名義簽發如附表所示面額109 萬元之支票1 張，
    並交付高達公司而行使之，金額雖非些微，惟其偽造之支票
    經票據交換時，旋即因印鑑不符及存款不足致無法兌現，尚
    未對市場交易秩序造成重大危害，其所為與藉偽造有價證券
    行為以擾亂票據正常流通之重大經濟犯罪行為應屬有間，本
    院衡酌全案犯罪情節及上情，並斟酌告訴人謝柏秀即程慶忠
    配偶於本院準備程序期日表明偽造之支票經提示後無法兌現
    ，並無實質金錢損失，願原諒被告等語（見本院卷第17頁背
    面），是本院認被告所犯偽造有價證券罪部分，倘量處法定
    最低刑度有期徒刑3 年，有情輕法重之嫌，客觀上足以引起
    一般之同情，爰依刑法第59條之規定酌量減輕其刑。爰審酌
    被告因缺錢購買自小客車，竟即心生歹念，竊取公司財物、
    並意圖供行使之用而偽造支票，不惟造成公司損害，亦危害
    金融交易秩序，幸因銀行及時發現有異而通知被害之邵澤公
    司，經掛失止付而未受有金錢上之鉅大損害，被告犯行殊值
    非難，惟念及其前未有犯罪紀錄，素行尚非不良，有臺灣高
    等法院被告前案紀錄表及刑案資料查註紀錄表各1 份在卷可
    稽，及犯後均坦白承認，已見悔意，並兼衡其犯罪之動機、
    手段、智識程度等一切情狀，分別量處如主文所示之刑，並
    定其應執行刑。
四、第查，被告前未曾因故意犯罪受有期徒刑以上刑之宣告，已
    如前述，且其既於本院審理時表示認罪，尚知悔悟，又年輕
    識淺，僅因同儕間相互比較炫耀之心態，為償付與其經濟能
    力顯不相當之車輛致一時失慮竊取公司財物進而偽造有價證
    券，經由本案偵、審程序及刑之宣告教訓，當能從中知所警
    惕，信無再犯之虞，復以刑罰之目的除在於給予犯罪者一定
    之懲罰，使罰當其罪外，更具有教化人心之目的，倘若能給
    予犯罪者自新之機會，而得使其回歸正常之生活，亦係刑法
    之最大功用，故本院審酌上情，認主文所宣告之刑以暫不執
    行為適當，併予宣告緩刑4 年，以啟自新。又斟酌被告於本
    案之犯罪動機及情節，認有命其提供義務勞務，藉由服務社
    群以培養正確之法治觀念之重要性，爰依刑法第74條第2 項
    第5 款之規定，命被告向指定之政府機關、政府機構、行政
    法人、社區或其他符合公益目的之機構或團體，提供100 小
    時之義務勞務，暨依刑法第93條第1 項第2 款規定，諭知緩
    刑期內付保護管束。至被告究應向何政府機關、政府機構、
    社區或其他符合公益目的之機構或團體提供義務勞務，屬執
    行之問題，應由執行檢察官斟酌全案情節及各政府機關、政
    府機構、社區或其他符合公益目的之機構或團體之需求，妥
    為指定，併予敘明。
五、末按刑法對偽造之有價證券，採義務沒收主義，依刑法第
    205 條規定，偽造之有價證券，不問屬於犯人與否，沒收之
    （最高法院82年度臺上字第6746號裁判要旨參照），是以如
    附表所示之偽造支票（票號：DCA0000000號）1 張雖未扣案
    ，然無證據證明業已滅失，仍應依刑法第205 條規定併予宣
    告沒收；至支票上偽造之「程慶忠」印文及署押各1 枚，因
    已附著於偽造之本票上併予宣告沒收，自無庸再依刑法第
    219 條之規定宣告沒收（最高法院63年臺上字第2770號判例
    意旨參照）。又扣案被告委請不知情之刻印店成年人偽刻之
    「程慶忠」印章1 枚，應依刑法第219 條之規定宣告沒收。
    另未扣案之空白支票（票號：DCA0000000號）1 紙雖為被告
    犯本件竊盜罪所得之財物，惟業經被告撕毀丟棄，且經被害
    人邵澤公司掛失，爰不另為沒收之諭知。
據上論斷，應依刑事訴訟法第299 條第1 項前段，刑法第201 條
第1 項、第320 條第1 項、第59條、第51條第5 款、第74條第1
項第1 款、第2 項第5 款、第93條第1 項第2 款、第205 條、第
219 條，刑法施行法第1 條之1 第1 項、第2 項前段，判決如主
文。
本案經檢察官劉欣雅到庭執行職務。
中    華    民    國   100    年    5     月    31    日
                  刑事第六庭    審判長法官  葛永輝
                                法      官  黃玉琪
                                法      官  胡宜如
以上正本證明與原本無異。
如不服本判決應於收受判決後10日內向本院提出上訴書狀，並應
敘述具體理由。其未敘述上訴理由者，應於上訴期間屆滿後20日
內向本院補提理由書（均須按他造當事人之人數附繕本）「切勿
逕送上級法院」。
告訴人或被害人對於判決如有不服具備理由請求檢察官上訴者，
其上訴期間之計算係以檢察官收受判決正本之日期為準。
中    華    民    國   100    年    5     月    31    日
                                書  記  官  林淑文
【附表】：
┌─────┬─────┬──────┬────────┬────┬──────┐
│支票號碼  │遭冒名之發│付款銀行    │發票日          │票面金額│備註        │
│          │票人      │            │                │（新臺幣│            │
│          │          │            │                │）      │            │
├─────┼─────┼──────┼────────┼────┼──────┤
│DCA0000000│程慶忠    │臺中商業銀行│99年12月20日    │109萬元 │其上有偽造之│
│          │          │大竹分行    │                │        │「程慶忠」印│
│          │          │            │                │        │文及署名各1 │
│          │          │            │                │        │枚          │
└─────┴─────┴──────┴────────┴────┴──────┘
附錄本案論罪科刑法條：
中華民國刑法第201 條
意圖供行使之用，而偽造、變造公債票、公司股票或其他有價證
券者，處3 年以上10年以下有期徒刑，得併科3 千元以下罰金。
行使偽造、變造之公債票、公司股票或其他有價證券，或意圖供
行使之用，而收集或交付於人者，處1 年以上7 年以下有期徒刑
，得併科3 千元以下罰金。
中華民國刑法第320 條
意圖為自己或第三人不法之所有，而竊取他人之動產者，為竊盜
罪，處5 年以下有期徒刑、拘役或5 百元以下罰金。
意圖為自己或第三人不法之利益，而竊佔他人之不動產者，依前
項之規定處斷。
前二項之未遂犯罰之。